臺中高等行政法院判決　　　　　　　　　　　　　　九十二年度訴更一字第三四號
　　　　　　　　　　　　　　　.
　原　　　告　甲○○○○○○○.
　訴訟代理人　丙○○
　被　　　告　財政部台灣省中區國稅局
　代　表　人　乙○○
　訴訟代理人　丁○○
右當事人間因營業稅事件，原告不服財政部中華民國八十九年八月二十五日台財訴字
第0000000000號再訴願決定，提起行政訴訟，本院判決後，經最高行政法
院發回更審，本院更為判決如左：
　　主  文
再訴願決定、訴願決定及原處分（復查決定）均撤銷。
訴訟費用由被告負擔。
　　事  實
一、事實概要：
    原告原於民國（下同）八十二年一月一日申請娛樂稅設籍課稅，並於八十二年二
    月十五日申請設立「統領冷飲店」之營業稅設籍課稅，惟變相經營ＫＴＶ業務，
    案經彰化縣警察局田中分局於八十五年八月十六日至同年月二十日連續查獲原告
    係自八十一年十月二十五日即開始擅自經營統領ＫＴＶ，每日營業額為新台幣（
    下同）二萬元，案經移由原處分機關彰化縣稅捐稽徵處審理違章成立，乃據以追
    繳八十一年未依法申請營業登記之營業稅六三、八一○元及處三倍罰鍰一九一、
    四○○元外，並補徵八十二年一月一日至八十五年八月二十日查獲日，實際營業
    額大於申報報繳之營業額所短報之營業稅一、○二三、二三○元及處五倍罰鍰五
    、一一六、一○○元。原告不服，申請復查，未獲變更，提起訴願，經台灣省政
    府八十六年十二月三十一日八六府訴三字第一七二七四六號訴願決定以：「：：
    ：本件訴願人違規變相經營ＫＴＶ業務，計分為二部分，一部分為未辦理營業登
    記部分（未申請統領冷飲店設籍課稅部分），另一部分係已設籍課稅後。上開未
    辦理營業登記部分，原處分機關亦以統領冷飲店為補徵營業稅及裁處罰鍰之主體
    ，顯不符合財政部函釋應以該獨資經營之自然人為論處對象之規定。：：：」將
    原處分撤銷，囑由原處分機關另為處分。嗣經原處分機關依訴願決定意旨，分別
    以八十七年九月二十六日彰稅法字第一二五九○四號復查決定就統領冷飲店（即
    八十二年以後部分）及八十七年九月二十八日彰稅法字第一二五九○五號復查決
    定就原告陳建宏個人（即八十一年部分）二個違章主體為復查駁回。原告仍不服
    ，就前開彰稅法字第一二五九○五號復查決定，遞經提起訴願及再訴願，遭台灣
    省政府八十八年四月十五日八八府訴二字第一五○五三○號訴願決定及財政部八
    十九年八月二十五日台財訴第0000000000號再訴願定駁回（另八十二
    年部分另案經本院九十一年度訴字第四十三號判決駁回，提起上訴，由最高行政
    法院於九十一年十一月二十七日以上訴不合法裁定駁回），原告復提起行政訴訟
    ，經本院以八十九年度訴字第二九八號判決駁回後，原告仍不服，提起上訴，由
    最高行政法院以九十二年判字第九一九號判決廢棄發回，並以被告為承受彰化縣
    稅捐稽徵處業務之機關。
二、兩造聲明：
    (一)原告聲明求為判決：再訴願決定、訴願決定及原處分均撤銷。
    (二)被告聲明求為判決：駁回原告之訴。
三、兩造陳述：
    (一)原告主張：
    　1.原告於八十一年九月二十四日由彰化縣政府核准設立統領商行，營業項目為
        五金建材買賣，惟自核准後，即著手改變營業設施，開始裝潢ＫＴＶ及飲食
        設施，改建期間至八十一年十二月底始完成，自八十二年一月一日起才正式
        營業，因此並無未辦營業登記逃漏情事，又原告係使用統一發票商戶，每次
        交易均已開立發票在案，並無漏開情事，此有稅捐處之紀錄可查，被告補徵
        營業稅並裁處罰鍰，無非依據警方移送原告八十五年八月十六日至二十日所
        作調查筆錄為裁罰之唯一證據，並無其他帳簿憑證或銀行存款資料等漏稅證
        據，該筆錄供稱：「八十一年十月二十五日開始營業」、「每日營業額大約
        二萬元左右」，原處分機關乃自八十一年十月二十五日起至八十五年八月二
        十日查獲日止，按日以二萬元計算逃漏營業稅額。惟查警方所以連續每日數
        次臨檢，乃由於原告於八十五年八月暑假期間改變方式，經營促銷喝啤酒每
        罐十元，才有每日大約二萬元左右之營業額，而非自開始營業時之營業額。
        被告溯自八十一年十月二十五日按每日二萬元計算營業額，顯然與事實不符
        ，因並無私帳或其他漏稅憑證被查獲。
      2.按行政官署對於人民有所處罰，必須確實證明其違法之事實，倘所提出之證
        據自相矛盾，不能確實證明違法事實之存在，其處罰即不能認為合法，改制
        前行政法院三十二年判字第十六號著有判例，又台灣省政府財政廳五十二年
        四月二十二日財稅第七三○二○號令規定：「查違章漏稅案件之處理，應以
        事實為依據，事實應從證據認定之，嗣後對於查獲之違章案件，在未獲得確
        切證據前自不應據予發單補徵，希飭屬切實注意，依照法令規定辦理。」
      3.依刑事訴訟法第一百五十六條第二項規定：「被告之自白不得作為有罪判決
        之唯一證據，仍應調查其他必要之證據，以察其是否與事實相符」。最高法
        院四十六年台上字第八○九號判例：被告雖經自白仍應調查其他必要之證據
        ，以察其與事實是否相符，茍無法證明其與事實相符，根本即失其證據之證
        明力，不得採為判斷事實之依據。又按行政法院八十九年判字第一九六八號
        判決意旨：企業變更為代徵娛樂稅之行業，如無法明確佐證，不得追溯補徵
        變更前之娛樂稅。
      4.本件原告固坦承自八十一年九月二十四日開始營業，惟該營業為向彰化縣政
        府核准設立之統領商行，營業項目為「五金材料買賣」，自八十五年八月間
        之暑假期間開始，原告才改變方式，經營有女侍陪唱歌之ＫＴＶ，每日營業
        額才竄升至「大約新台幣貳萬元」左右，此有八十五年八月十七日下午二十
        五十分之調查筆錄可證明。乃原處分機關竟斷章取義，將「開始營業日」與
        「每日營業額」二者間本不相連而將之混為一談，原告雖自八十一年九月或
        十月間即於現址營業，惟非有女侍陪唱ＫＴＶ，純供客人唱歌娛樂之用，一
        直至八十五年暑假期間，為圖發展謀求業績，才改變經營型態，前後二階段
        之營業內容不同，營業額自然不同，乃原處分機關竟將之混為一談，其認事
        用法顯有違誤。
      5.本件彰化縣警察局田中分局八十五年八月十六日至八十五年八月二十日之五
      　份筆錄，均係抄寫好後要原告簽名而已，該內容斷章取義與事實不符，且原
      　告事隔四、五年後，欲回憶何時開始營業實有困難，只能憑僅有之印象回憶
      　，該筆錄是否具有可信度，亦即是否有證據能力，已有疑義，筆錄內容五份
      　亦不相符，例如：資本額之記錄有一百萬元與三十萬元，而實際上彰化縣政
      　府營利事業登記證之資本額係一萬元，可證明筆錄之記載均不確實。
　　(二)被告答辯：
      1.原告擅自八十一年十月二十五日開始經營統領ＫＴＶ，惟至八十二年一月一
        日始向原處分機關申請娛樂稅設籍課稅，案經彰化縣警察局田中分局於八十
        五年八月十六日至同年月二十日連續查獲並取具偵訊（調查）筆錄，原告坦
        承自八十一年十月二十五日起即開始營業，每日營業額約二萬元，原處分機
        關乃追繳八十一年十月二十五日至同年十二月三十一日間之營業稅六三、八
        一○元，並處以所漏稅額六三、八一○元三倍罰鍰一九一、四○○元，均無
        不合。
      2.依彰化縣警察局田中分局於八十五年八月十六日至同年月二十日連續查獲並
        取具原告之偵訊（調查）筆錄，原告皆稱自八十一年十月二十五日開始營業
        ，每日營業額約二萬元，是以原告自八十一年十月二十五日開始營業之事實
        應無庸置疑，籌備期間之說顯為事後推卸之詞。原告既於申請設籍課稅前即
        有營業事實，原處分機關就其所稱開始營業日及營業額予以計算其漏稅額並
        無違誤。又原告援引刑事訴訟法第一百五十六條規定：「：：：被告之自白
        ，不得作為有罪判決之唯一證據︰︰：」云云乙節，核本案經彰化縣警察局
        田中分局自八十五年八月十六日至同年月二十日連續五日取具原告五次之偵
        訊（調查）筆錄，核其供詞對每日營業額及期間均有一致性，原告之自白既
        非出於強暴、脅迫、利誘、詐欺、違法羈押或其他不正當之方法，且其既係
        負責人，自當對每日營業額有相當暸解，又獲案偵訊（調查）筆錄係經被訊
        問人親閱並經朗誦後認為無訛始簽名捺印，其證據力應無庸置疑，原處分機
        關據以論罰，並無不當。
　　理  由
一、按「營業人有左列情形之一者，主管稽徵機關得依照查得之資料，核定其銷售額
    及應納稅額並補徵之：一、：：：三、未辦妥營業登記，即行開始營業。：：：
    」、「納稅義務人，有左列情形之一者，除追繳稅款外，按所漏稅額處一倍至十
    倍罰鍰，並得停止其營業：一、未依規定申請營業登記而營業者。：：：」固為
    營業稅法第四十三條第一項第三款、第五十一條第一款所明定。惟按「當事人主
    張事實，須負舉證責任，倘其所提出之證據，不足為主張事實之證明，自不能認
    其主張之事實為真實。又行政官署對於人民有所處罰，必須確實證明其違法之事
    實，倘不能確實證明違法事實之存在，其處罰即不能認為合法。」改制前行政法
    院三十九年判字第二號著有判例。又處理違章案件，對違章人有利及不利之事證
    ，應一律注意，違章人請求有利於己之查證，稽徵機關非有不能查證之原因，不
    得拒絕。又違章人於行政爭訟程序外，雖經自白其後如有爭執，仍應調查其他必
    要之證據，以察是否與事實相符，苟無法證明其與事實相符，自不得採為判斷事
    實之依據（改制前行政法院七十五年判字第一六九五號裁判參照）。
二、本件原處分機關以原告未依法辦理營業登記，擅自於八十一年十月廿五日起經營
    自助式ＫＴＶ，惟至八十二年一月一日始向其申請娛樂稅設籍課稅，原處分機關
    乃就原告開始營業至辦理設籍課稅期間，補徵營業稅六三、八一○元並處三倍罰
    鍰。原告不服，循序提起本件訴訟，為如事實欄所載之主張。經查：
    (一)本件原告於八十五年八月十六日在彰化縣警察局田中分局田中派出所經警訊問
      「統領ＫＴＶ於何時開始營業」時，供稱「於八十一年十月二十五日開始營業
      」。嗣於八十五年八月十七日二時五十分、廿二時四十分、八月十八日、八月
      十九日、八月二十日五次受訊問時，亦均供稱「於八十一年十月二十五日開始
      營業」，此有原告之偵訊筆錄六紙在原處分卷可憑。雖原處分機關所屬員林分
      處八十一年十月八日彰稅員分營字第三九○九號函統領商行負責人陳建宏謂「
      台端於田中鎮○路里○○街一六一號申請設立統領商行乙案，經查並無營業跡
      像及設備，核與規定不符，請查照。」惟該函亦載明係「依據彰化縣政府八十
      一年九月廿六日彰府建商字第五七一五六號函副本辦理。」則該處人員於八十
      一年九月廿六日至同年十月八日間前往勘查田中鎮○○街一六一號，並查明無
      營業跡象及設備，迄八十一年十月二十五日，其間相距已十七至三十一日。依
      原告之訴訟代理人於本院審理時自陳原告申請設立統領商行，係為申請水、電
      經營ＫＴＶ，則原告於此十七至三十一日間加速僱工裝潢趕工，亦非不得於八
      十一年十月二十五日開始營業。參諸原告自八十五年八月十六日至同年月二十
      日連續五日之偵訊筆錄均一致供稱係於八十一年十月二十五日開始營業，該日
      又適逢屬國定假日之台灣光復節，原告之記憶較深，不易錯記，及原告之自白
      既非出於強暴、脅迫、利誘、詐欺、違法羈押或其他不正當之方法，偵訊筆錄
      亦經被訊問人親閱並經朗誦後認為無訛始簽名捺印等情，原告自承於八十一年
      十月二十五日開始營業，固非不可採。
    (二)惟原告雖於八十五年八月十七日、八月十八日、八月十九日、八月二十日之偵
      訊筆錄皆供稱「每日營業額約二萬元左右」，惟該筆錄係臨時應警訊問時之陳
      述，並非依據帳證資料而為供述，其精確性如何已有疑義，且原告為前述供述
      距本件之違規時間已逾三年十月，員警訊問時，亦僅訊稱「每日營業額多少」
      ，其所指之「每日」究何所指，籠統而不明確，則原告前述供述之每日營業額
      是否即係本件營業期間（八十一年十月二十五日至同年十二月三十一日）之每
      日營業額，亦顯有可疑，原處分機關僅憑原告就不明確訊問所為之自白，而未
      查證其他帳簿憑證或銀行存款等漏稅證據，即據以每日營業額二萬元核算本件
      原告應追繳之營業稅並裁處所漏稅額三倍之罰鍰，自有未合。
三、綜上所述，原處分（復查決定）遽依原告自白之營業額而補徵營業稅六三、八一
    ○元，並裁處三倍罰鍰一九一、四○○元，自有未合。一再訴願決定未予糾正，
    逕予維持，亦有疏誤。原告執此指摘為有理由，合將一再訴願決定及原處分（復
    查決定）均予撤銷，由被告另行查明後，為適法之處分，以昭折服。
據上論結，本件原告之訴為有理由，爰依行政訴訟法第一百九十五條第一項前段、第
九十八條第三項前段，判決如主文。
中　　華　　民　　國　　 九十三　　 年　　　 一　　　 月　　　 七 　　　日
                 臺 中 高 等 行 政 法 院   第 二 庭
                                審 判 長 法 　　 官　胡　國　棟
                                         法 　　 官　林　秋　華
                                         法  　　官　王　德　麟
右正本證明與原本無異。
如不服本判決，應於判決送達後二十日內向本院提出上訴書狀，其未表明上訴理由者
，應於提起上訴後二十日內向本院提出上訴理由書（須依對造人數附具繕本）；如於
本判決宣示或公告後送達前提起上訴者，應於判決送達後二十日內補提上訴理由書（
須附繕本）。未表明上訴理由者，逕以裁定駁回。
提起上訴應預繳送達用雙掛號郵票三九○元（三十四元及五元郵票各十份）。
中　　華　　民　　國　　 九十三　　 年　　　 一　　　 月　　　 七 　　　日
 　　　　　　　　　　　　　　　　　　　　法院書記官　蔡　宗　融
